【裁判字號】    97,抗,1107
【裁判日期】    971226
【裁判案由】    強制執行
【裁判全文】
臺灣高等法院民事裁定                  97年度抗字第1107號
抗  告  人  丙○○
                      11號3.
抗告人因與相對人丁○○、戊○○.
行事件，對於中華民國97年5月30日臺灣板橋地方法院96年度執
全字第2900號所為裁定提起抗告，本院裁定如下：
    主  文
原裁定廢棄。
    理  由
一、本件原裁定意旨略以：原法院96年度執全字第2900號假扣押
    強制執行事件中，相對人即債務人丁○○等人負欠其侵權行
    為損害賠償債務迄未清償，而聲請對丁○○等人之財產於新
    台幣（以下如未註明幣別者均為新台幣）1200萬元範圍內假
    扣押，並依原法院96年度刑全字第10號假扣押裁定提供擔保
    後，而聲請對債務人丁○○、戊○○所有如原裁定附表一、
    二所示之不動產，丁○○於第三人第一商業銀行股份有限公
    司永春分公司（下稱一銀永春分行）、台灣銀行股份有限公
    司城中分公司（下稱台銀城中分行）、華南商業銀行股份有
    限公司南港分公司（下稱華銀南港分行）、華南商業銀行股
    份有限公司永吉分公司（下稱華銀永吉分行）、台灣郵政股
    份有限公司南港福德郵局（下稱南港福德郵局）、合作金庫
    銀行股份有限公司玉成分公司（下稱合庫玉成分行）之存款
    債權及債務人丁○○對國立台北商業技術學院（下稱台北學
    院）之薪資債權，債務人甲○○對於台北市政府警察局內湖
    分局（下稱內湖分局）之薪資債權，債務人乙○○對台灣郵
    政股份有限公司台北郵局（下稱台北郵局）之薪資債權強制
    執行。經執行結果，計扣押一銀永春分行丁○○之存款8萬7
    175元、台銀城中分行丁○○存款79萬4878元、外匯存款美
    金0.21元、南美幣9萬3163.72元、華銀南港分行丁○○外匯
    活期存款南非幣85.95元、定期存款7筆共南非幣8萬8023.29
    元、華銀永吉分行丁○○存款5萬1909元、南港福德郵局丁
    ○○存款33萬2016元、合庫玉成分行丁○○綜合儲蓄存款11
    萬9166元、外幣存款美金5分、外匯定期存款美金1414.28元
    。及內湖分局甲○○自96年10月起每月應領薪資之3分之1、
    台北郵局乙○○自96年10月起每月應領薪資之3分之1、台北
    學院丁○○自96年10月起應領薪資之3分之1（上述各存款及
    薪資合稱系爭存款及薪資債權）。嗣因其中原裁定附表一之
    不動產（下稱系爭不動產）經原法院囑託高源不動產估價師
    事務所鑑價結果，其土地（即台北市○○區○○段188地號
    ，下稱系爭土地）價值為1286萬8750元；建物（即門牌號碼
    台北市○○區○道路49巷12號，下稱系爭建物）價值為143
    萬1638元，共計1430萬0388元。扣除土地增值稅94萬2939元
    及執行費用9萬6000元後，尚剩價值1326萬1449元。且上開
    地號雖設定有960萬元之第一順位抵押權予台新國際商業銀
    行股份有限公司，惟該銀行向原法院陳報債務人丁○○之債
    務已悉數清償，因認系爭不動產之價值已超過抗告人之假扣
    押債權額，抗告人再就債務人丁○○等人之系爭存款及薪資
    債權，以及附表二所示不動產聲請執行，有超額查封之虞，
    而駁回抗告人此部分強制執行之聲請。
二、抗告意旨則以系爭不動產日後強制執行拍賣時未必得以拍得
    上開鑑定報告所估價之金額。且若未能順利於第一拍拍定，
    再行定期拍賣依法即須逐次減價20%，如於第二拍仍未拍定
    ，即須減為915萬2249元再行拍賣，且拍定價額尚須再扣除
    土地增值稅及執行費用。而相對人之現金存款僅扣得約300
    萬元，一旦解除扣押，僅依系爭不動產之拍賣價額，伊之債
    權有難以完全受償之虞，原裁定應有未洽等語。
三、按查封動產，以其價格足供清償強制執行之債權額及債務人
    應負擔之費用者為限，強制執行法第50條定有明文。又依同
    法第113條規定，於不動產之執行程序準用之。而辦理強制
    執行應行注意事項第27條亦明定：「查封、拍賣債務人之財
    產，應以將來拍賣所得之價金足敷清償債權額及債務人應負
    擔之費用為限。於債務人有多數財產時，並須以此為標準而
    加以選擇。」從而，查封之財產，應審酌其將來預期得以拍
    得之價額，是否已足以清償債權額及費用，而非僅以查封當
    時之市價為標準。
四、經查系爭不動產雖經執行法院命鑑定人估定系爭土地價值為
    1286萬8750元，而系爭建物價值為143萬1638元，合計為143
    0萬0388元，扣除預估土地增值稅及執行費用後，剩餘價值
    1326萬1449元，雖逾抗告人執行名義債權額1200萬元。惟系
    爭土地於96年之公告現值則為每平方公尺11萬5000元，該筆
    土地面積為1223平方公尺，債務人權利範圍為303/10000，
    即土地部分之公告現值僅為426萬1544元（計算方法：115,0
    00×1,223×303/10000），則不足鑑定價值之3分之1。而系
    爭建物雖有41.45坪，惟建築完成日期為72年2月7日，係屬
    屋齡24.83年之中古屋（見原法院執行卷第186頁、187頁）
    。而上開鑑定報告雖舉出數件附近不動產於95年間之成交為
    例（見上開執行卷第183頁），惟一般不動產交易，賣方並
    無必須出售之壓力，得以維持一定之售價水準。反之，法院
    強制執行拍賣，則因必須準備高額之保證金及購屋現款，且
    拍定人對於債務人無物之瑕疵擔保請求權，均影響拍賣不動
    產之價格。則系爭不動產於將來拍賣時是否確實得以順利依
    上開鑑定價格拍定，仍非無疑。且如於拍賣期日，系爭不動
    產無人應買或應買人所出之最高價未達拍賣最低價額，亦無
    人承受時，執行法院即應定期再行拍賣，並在20%之限度內
    酌減拍賣最低價額；而於再行拍賣期日，仍無人應買及承受
    ，又再行拍賣時，亦應於減定之拍賣最低價額20%範圍內再
    酌減數額（強制執行法第91條、第92條參照）。而系爭不動
    產上開鑑定價值如經減價20%再行拍賣1次時，其減定之拍賣
    最低價額即為1144萬0310元（14,300,388×80%≒11,440,31
    0）。而如經減價拍賣2次，而每次均減價20%時，其減定之
    拍賣最低價額則僅約915萬餘元（（14,300,388×80%）×80
    %≒9,152,248），再扣除上開土地增值稅94萬2939元及執行
    費用9萬6000元後，其各次減價拍賣底價分別僅餘1040萬餘
    元及811萬餘元，並不足使執行債權受完全清償。而原法院
    另扣押相對人之系爭存款及薪資債權，其中台幣存款部分扣
    得138萬5144元，美金及南非幣存款部分，以1美元兌換新台
    幣32.42元（見原法院卷第147頁），1南非幣兌換新台幣4.7
    222元（見原法院卷第146頁）計算，合計存款金額約為90萬
    餘元。而附表二之不動產，其中除台北縣三芝鄉○○○○段
    山豬堀小段67地號，每平方尺於96年公告現值為4000元外，
    其餘3筆地號每平方公尺之公告現值均為1800元，有土地登
    記簿謄本可稽（見原法院卷第21頁至24頁）。則附表二之不
    動產公告現值合計僅14萬2825元。從而，如系爭不動產於強
    制執行程序中經減價拍賣時，則其可能拍定之價格，如於第
    一次減價拍賣即順利拍定，仍須加上附表二之不動產及系爭
    存款，始可能使執行名義債權受滿足清償，而如經第二次減
    價拍賣，即使再加上附表二之不動產及系爭存款，執行名義
    債權仍可能無法完全受償，而須繼續就上開薪資債權執行受
    償。從而，原法院僅以系爭不動產之鑑定價格扣除相關稅費
    後，已逾執行債權額，即認抗告人對於相對人附表二之不動
    產及系爭存款及薪資債權之扣押，有超額查封之情形，而駁
    回此部分執行之聲請，尚有未洽。抗告意旨指摘原裁定不當
    ，為有理由，爰廢棄原裁定，由原法院另為適法處理。
五、據上論結，本件抗告為有理由，裁定如主文。
中    華    民    國    97    年    12    月    26    日
                  民事第十四庭
                        審判長法  官  張  蘭
                              法  官  邱瑞祥
                              法  官  黃麟倫
正本係照原本作成。
本裁定除以適用法規顯有錯誤為理由，並經本院許可外，不得再
抗告。如提起再抗告，應於收受後10日內委任律師為代理人向本
院提出再抗告狀。並繳納再抗告費新台幣１千元。
中    華    民    國    97    年    12    月    26    日
                              書記官  王敬端


司法院資訊處製作；財團法人民間司法改革基金會備份。
